臺灣士林地方法院刑事判決　　　　　　　 99年度易字第373號
公　訴　人　臺灣士林地方法院檢察署檢察官
被　　　告　陳宇絜
選任辯護人　李後政律師
　　　　　　許淵秋律師
上列被告因恐嚇等案件，經檢察官提起公訴（99年度偵字第2866
號），本院判決如下：
    主  文  
丙○○以加害生命、身體、自由之事恐嚇他人致生危害於安全，
處拘役伍拾玖日，如易科罰金，以新臺幣壹仟元折算壹日。
被訴加重誹謗部分無罪。
    事  實                                              
一、丙○○（於民國96年4 月20日與配偶甲○○協議離婚）與乙○○二人於95年9 月時為私立輔仁大學進修部法律系之同學
    ，嗣成為男女朋友並多次發生性關係，二人因故分手後乙○○遭丙○○之配偶甲○○提起妨害家庭之告訴，經檢察官起
    訴及臺灣板橋地方法院以97年度簡字第3105號判處有期徒刑
    肆月，減為有期徒刑貳月，民事部分並經臺灣板橋地方法院
    於97年7 月9 日以97年度訴字第1049號判決乙○○需給付甲○○新臺幣（下同）80萬元後，甲○○即對乙○○之財產聲
    請強制執行僅獲得10，693 元（含執行費6,400 元），嗣甲○○將上開債權讓與前妻丙○○繼續追討，丙○○追討未果
    以及認為乙○○之其感情傷害甚鉅而懷恨在心，竟基於恐嚇
    危害安全之犯意，以持用之0000000000、0000000000號行動
    電話門號，撥打乙○○所持用之0000000000號行動電話門號
    ，於如附表一所示之時間，寄發如附表一所示之內容為加害
    人生命、身體、自由等情之簡訊至乙○○之行動電話，致乙○○於如附表一所示之地點瀏覽後心生畏懼。
二、案經乙○○告訴及臺北縣政府警察局汐止分局報告臺灣士林
    地方法院檢察官檢察官偵查起訴。
    理  由
壹、證據能力方面：
  一查本件被告丙○○於本案之陳述，並無出於強暴、脅迫、利
    誘、詐欺、疲勞訊問、違法羈押或其他不正之方法，亦非違
    反法定障礙事由經過期間不得訊問或告知義務之規定而為，
    依刑事訴訟法第156 條第1 項、第158 條之2 規定，應認有
    證據能力。
  二按被告以外之人於審判外之言詞或書面陳述，除法律有規定
    者外，不得作為證據；另被告以外之人於審判外之陳述，雖
    不符合刑事訴訟法第159 條之1 至第159 條之4 之規定，而
    經當事人於審判程序同意作為證據，法院審酌該言詞陳述或
    書面陳述作成時之情況，認為適當者，亦得為證據，而當事
    人、代理人或辯護人於法院調查證據時，知有上開不得為證
    據之情形，而未於言詞辯論終結前聲明異議者，視為有前項
    之同意，刑事訴訟法第159 條第1 項及第159 條之5 分別定
    有明文。查證人陳毓惠、翁天祥等人於警詢時之證述，業經
    被告及辯護人表示就證據能力部分無意見，且其等所證述之
    客觀事實亦為被告所自承，是以就證人陳毓惠、翁天祥二人
    於警詢時之證述，自應認為有證據能力。
  三按被告以外之人於審判外之言詞或書面陳述，除法律另有規
    定者外，不得作為證據，刑事訴訟法第159 條第1 項定有明
    文規定。告訴人乙○○於偵查中檢察事務官之詢問及警詢中
    之陳述均屬審判外之陳述，為傳聞證據，且辯護人亦認此部
    分並無證據能力，依刑事訴訟法第159 條第1 項之規定，應
    認告訴人此部分之陳述，均無證據能力。
  四告訴人所提供之簡訊內容、及部落格網誌畫面翻拍照片等物
    ，被告均自承係其所發送或留言，以及被告持用之00000000
    00號行動電話門號於98年9 月5 日迄同年月30日之通聯紀錄
    ，均為非供述證據，無傳聞法則之適用，亦未經被告及辯護
    人聲明異議，且經本院依刑事訴訟法第164 條、第165 條踐
    行法定程序後，自得作為證據做為裁判基礎。
貳、有罪部分：
  一訊據被告丙○○固供承有傳送如附表一所示之簡訊予告訴人
    乙○○之事實，惟矢口否認有何恐嚇危害安全之犯行，辯稱
    ：我與告訴人是大學法律系的同學，因發生婚外情，我前夫
    甲○○向告訴人提出妨害家庭之訴訟，民事部分法院判決告
    訴人應給付甲○○80萬元，前夫將此債權讓與給我，我向告
    訴人請求返還上開款項，告訴人完全不接電話，我打電話給
    他的女朋友，並請她轉達，她女朋友跟我說告訴人都把錢花
    光了，我有一些簡訊是蠻情緒的，是因為不滿告訴人為什麼
    要說不好的話，我並無恐嚇之故意，此純係我向告訴人請求
    返還金錢之民事爭執，我向告訴人催討債務的簡訊他都沒有
    提出來，我的手機在98年9 月的時候丟掉，因此換了一個新
    手機，所以無法提供簡訊等語。
  二經本院查：
    (一)被告丙○○原係有配偶之人，而於95年9 月時與告訴人乙○○一起進入私立輔仁大學進修部法律系就讀，嗣後其二
      人多次於告訴人位於臺北縣新莊市之租屋處發生性行為，
      而於96年2 月後雙方因細故多所爭執，被告之夫甲○○發
      覺上情於96年4 月20日與被告協議離婚，並對告訴人乙○○提起妨害家庭之告訴，經臺灣板橋地方法院檢察署檢察
      官起訴後並提出刑事附帶民事訴訟請求損害賠償，刑事部
      分經臺灣板橋地方法院於97年4 月18日以97年度簡字第31
      05號判處有期徒刑四月，減為有期徒刑二月，嗣經確定在
      案；民事部分經臺灣板橋地方法院判處乙○○應給付甲○○新臺幣八十萬元，且經臺灣高等法院於97年11月25日以
      97 年 度上易字第809 號駁回乙○○之上訴而確定在案，
      被告之前夫甲○○隨即對乙○○之財產向法院聲請強制執
      行，惟僅受償10,693元（其中執行費為新臺幣6,400 元）
      ，此業據被告自承在卷，且為告訴人所不爭，亦有上開之
      聲請簡易判決處刑書、刑事判決書、民事判決書、臺灣臺
      北地方法院債權憑證各一份附卷可稽（分見他字卷第8 至
      13頁、本院審易卷第73至77頁、第80頁），互核後均屬相
      符，就此部分之客觀事實，均堪以認定。
    (二)證人甲○○到庭證稱：我是被告的前夫，告訴人乙○○欠
      我一筆債權，金額為80萬元，我有去法院聲請強制執行，
      只有執行到1 萬多元，執行後我很生氣，因為告訴人明明
      在清查資產時有投資股票、股利所得、薪資所得，但在執
      行時就執行無著，只有1 萬多元，當初此筆錢我要拿來做
      小孩子的教育基金，因為我不想面對告訴人，所以我就將
      債權讓給被告，債權讓與時我有發簡訊告知告訴人，債權
      讓與之時間應該是在98年3 月間的事，當時我和被告已無
      婚姻關係，因為我覺得告訴人很虛偽又喜歡裝作很怯弱，
      我不喜歡接觸這個人，當初法院判他四個月的刑責，他那
      時就馬上去繳完罰金，打民事官司又請律師，種種作為不
      像沒錢的樣子，告訴人後來又去告我恐嚇及妨害自由，板
      橋地檢署已為不起訴處分，因為我有工作及有小孩要養沒
      有時間，打電話去他都不接或不出聲，我想說被告跟他畢
      竟關係不同，所以我就把這個債權讓給被告去處理，因為
      我之前有講過這筆錢拿到是要給小孩子當做教育基金，我
      將債權讓與被告後就不管了，後來被告向告訴人要不到這
      筆錢，是在最近她被告訴人提告恐嚇及毀謗後，他才說要
      把債權讓回給我等語（見本院100 年1 月11日審判筆錄）
      。經核證人甲○○上開所證，與被告所辯其前夫甲○○已
      將債權讓與被告等情，尚屬相符，且觀諸被告傳予告訴人
      之簡訊內容中，除了起訴書附表一編號6 之簡訊中有提及
      「你只要一天不還錢，我不會給你好過」等語外，尚有於
      如附表二編號4 之留言內容記載：「…但他一直不願意賠
      錢」等語（見他字卷第31頁），如起訴書附表二編號6 之
      簡訊記載：「你那人渣兒子在外跟人同居亂花錢，死都不
      願意賠錢…」等語（見他字卷第34、35頁），如起訴書附
      表二編號7 之簡訊記載：「…我已經為了他離婚了，但他
      不願意賠償我前夫這筆錢，我知道他在現在跟筱婷交往…
      筱婷認為我只是隨口說說，我會寄上乙○○跟我前夫打官
      司的判決和他債權憑證以證明我不是誣賴他欠錢不還」等
      語（見他字卷第36至53頁），於附表二編號9 之部落格留
      言亦有記載「沒錢還不可恥，但不要不工作只想花女人錢
      」等語（見偵卷第59頁），是以就被告所傳送予告訴人或
      其他與告訴人相關之特定人之多通簡訊或留言中，其背後
      之動機，確有可能係因告訴人經法院判決須賠償被告之前
      夫甲○○，而甲○○已將債權讓與被告，而被告於索討上
      開債權之同時，以發簡訊予告訴人之方式，進為如附表一
      所示之言詞，惟因此部分係屬被告發送簡訊之動機及目的
      ，若被告超越其原先之目的範圍而為法律所不允許之行為
      （例如社會上常有所謂之暴力討債行為，討債行為係屬合
      法，而暴力行為則法非之所許），仍應就其各別之行為分
      別檢驗是否涉有相關之刑責。
    (三)證人即告訴人乙○○證稱：我有收到如起訴書附表一的那
      些簡訊，我會害怕是因為被告知道我親人的許多資料，加
      上一些帶有威脅的言語，比如說編號1 的簡訊，有一次我
      與我前女朋友一起去上課，然後過沒幾天我就收到這個簡
      訊，表示她知道這個事情，要讓我生不如死，那時我經常
      更換電話號碼，但被告都可以知道我的電話，所以我的恐
      懼症是緣自於被告對我生活一切的掌握，知道我很多的資
      料，包括我親友的、連我女朋友爸爸的名字也都知道，因
      為她曾經寄判決書我與她前夫甲○○訴訟的判決書，給我
      女朋友的父親，甚至我女朋友的堂弟的姓名、電話都知道
      ，所以我才感到恐懼，附表一編號6 的簡訊也是被告傳給
      我的，上面有她的電話0000000000，我收到後會怕是因為
      我與我女朋友都曾經換過電話，但被告都知道我新的電話
      號碼，這簡訊的內容亦會讓我害怕，簡訊上面所說「你只
      要一天不還錢，我不會給你好日子過」、「你馬子以為換
      電話我就找不到」等語都讓我感到不舒服，在起訴書附表
      一編號1 到6 的之文字中，其中編號1 稱「我會讓你生不
      如死」，編號2 「我一定會想辦法整死你」，我認為她已
      經正在做這樣的事情，只是我不清楚她還會有什麼樣的手
      段，從被告的行為看，被告的行為很瘋狂，她持續了好幾
      年，並沒有要善罷干休，而且為了達成這些事情，非常的
      處心積慮做了很多的事情，她拿到我與我家人的通聯紀錄
      ，她曾經有一封簡訊問我朋友是誰，為何要通電話這麼久
      ，這不是單純行為，所有我打過電話的人，都有收到被告
      的簡訊，不管我認不認識，被告很積極在探聽我的消息，
      例如我住在何處，我上那些課等等，還探聽我加入什麼社
      團，也一直探詢我最近在跟那些人有來往，但在當下是一
      種非常的恐懼，我最大的目的，是要保障我及我家人、親
      友的人身安全，而希望被告停止這樣的行為，我覺得他說
      有能力整死我，就是以持續的騷擾，且只要我接觸新的環
      境或新的朋友，她馬上傳遞訊息出去，這是屬於心理層面
      ，實際上我並不知道她會有如何的動作等語（見本院10 0
      年1 月11日審判筆錄）。經查，被告自承如附表一所示之
      簡訊均為其發送予告訴人，而如附表一之所示之簡訊內容
      ，如編號1 所示「你要為我的見不得人，我會讓你生不如
      死」、編號2 所示「我一定會想辦法整死你」、編號3所
      示「你看我會不會讓人去堵你」、編號4 所示「你要不要
      試試你馬子被人強姦的滋味」、編號5 所示「你不會快活
      很久，我會讓你死得很難看」、編號6 所示「我不會給你
      好日子過」等語，此有上開之簡訊內容附卷可佐（分見他
      字卷第14至16頁、17-18 頁、19-20 頁、21-22 頁、23
      至24頁、偵字卷第135 頁），此部分之內容均係與告訴人
      經法院應賠償被告之前夫甲○○之80萬元債權無關之簡訊
      內容，而該簡訊之內容於客觀上確足以造成告訴人之心理
      恐懼，且經核證人即告訴人之上開證詞，亦足認證人即告
      訴人乙○○於心理上確已產生不安全之感覺而生恐懼之心
      ，而生危害於其安全。是以被告係以對生命、身體、自由
      等法益加以不法惡害之意旨通知告訴人，使告訴人產生恐
      怖之心理狀態等情，要足認定。
    (四)末按依被告傳給告訴人或其他人之其他簡訊或留言內容觀
      之，如附表一、二所有關於追討債權之內容中亦包含對告
      訴人造成其情感上之傷害心懷怨恨外，尚有其他多封牽涉
      到男女情感之糾葛之簡訊，足認被告為恐嚇犯行之動機除
      了索討其前夫甲○○對告訴人之債權未果之外，尚有牽涉
      對告訴人造成其感情上傷害而懷怨而為，茲舉數則簡訊臚
      列如下：
      1.98年5 月18日：我是死人啊？早知如此當初何必要認識
        我？不是每個人妻都好玩，不管你如何玩，不管你如何
        後悔，戰爭不會結束！我多受傷，你一樣承受！（見本
        院卷第30頁）。
      2.99年2 月8 日：我真要感謝鈺和告訴我你過的很好而惹
        惱了我！真不知道你這種人怎有資格過的很好？還敢談
        感情，敢跟白癡曾小婷再那逍遙？（見偵卷第61、62頁
        ）
      3.99年3 月19日：我願意感情和錢的事情分開，以後我也
        不再為了你從前多爛罵你，去過你想過的生活吧，但我
        只要求，不要再把你過的多好的生活放上網，我真的不
        想看到和聽到！我也有很好的感情，希望你也不要再影
        響到我了，今生到此結束吧！（見偵卷第63至65頁）。

      4.99年3 月26日：原來幸福星期四的意思，是星期四社團
        裡可以搞劈腿。砍一半你就有能力一筆還清？我只想告
        訴你，當時你如果是認真對我，根本連一毛債務都不會
        有，現在根本不需要辛苦搜證告我，告完又想和解，全
        世界好處都給你好了好嗎？（見偵卷第71至74頁）。
      5.99年3 月27日：翁先生，我也是人，不是因為我已婚，
        你就可以玩玩，既然你選擇糟踏我，後果需自己承擔！
        我為何有負一半金額？捫心自問跟你相處的時候，你哪
        裡受傷？我哪一點對不起你？你讓我婚姻破碎還讓我無
        法獲得你的賠償，我的委屈誰幫我主持公道？（見偵卷
        第75至79頁）。
      6.99年8 月29日：多委屈？我要讓你知道這輩子我會痛恨
        你到我死不是因為你多濫情，是因為你多濫情，是你身
        旁那些你最愛的所有女人害你讓我不擇手段恨你！（見
        本院卷第27頁）。
    (五)綜上所查，被告所傳送予告訴人之如附表一所示之簡訊，
      已非單純為索討債務，確已達恐嚇危害告訴人安全之程度
      ，是以本件被告恐嚇犯行，事證明確，堪以認定，應予依
      法論科。
  三按刑法第305 條之恐嚇罪，其侵害之法益為個人之安全，僅
    須以對該條所列舉之法益加以不法惡害之意旨通知他人，使
    人產生恐怖之心理狀態，即足當之，並不以發生客觀上之危
    害為要件。查被告丙○○以如附表一所示不法惡害通知告訴
    人，核其所為，係犯刑法第305 條之恐嚇危害安全罪。被告
    接續多次為恐嚇之犯行，係於密切接近之時地實施，侵害同
    一之法益，各行為之獨立性極為薄弱，依一般社會健全觀念
    ，在時間差距上，難以強行分開，在刑法評價上，以視為數
    個舉動之接續施行，合為包括之一行為予以評價，較為合理
    ，係屬接續犯。爰審酌被告與告訴人曾為男女朋友關係而發
    生婚外情，嗣與告訴人分手，且被告之夫甲○○因知悉上情
    而與被告協議離婚，告訴人亦因妨害家庭刑事部分經法院判
    處有期徒刑四月，減為有期徒刑二月，而民事部分亦經法院
    判決應賠償被告之前夫甲○○80萬元，除法院強制執行1 萬
    餘元外，告訴人均未給付民事部分之損害賠償，嗣被告因受
    讓該筆債權而向告訴人積極追討均未有所獲，及被告認為告
    訴人之作為對於其情感造成傷害而心生不滿，於追討債務之
    同時，以簡訊向告訴人為如附表一所示之恐嚇犯行，而本院
    審酌告訴人明知被告係有配偶之人而與被告發生性行為，導
    致被告與其配偶離婚，嗣經法院判決應為損害賠償及被告積
    極之追討卻均置之不理，其行為甚屬不當，而本院自被告傳
    送之簡訊及留言之內容以觀，被告因此事件心理受創亦頗重
    ，且尚無法自其與告訴人舊有之情感枷鎖中脫離，其處境亦
    令人深表同情，惟因其所為如附表一之簡訊內容確已危害告
    訴人生命、身體、自由之安全，令告訴人惶惶不安，亦非理
    智之作為且為法所不許，且參以被告之具體犯罪情節、發送
    簡訊之次數及於犯後仍飾詞否認之態度等一切情狀，量處如
    主文所示之刑，並諭知如易科罰金之折算標準，以資懲儆。
、無罪部分：
  一公訴意旨另以：被告丙○○另基於散布於眾之意圖，分別於
    如附表二所示之時間，以如附表二所示之方式，傳述如附表
    二編號1 至7 、9 所示之內容予乙○○之女友曾曉婷、乙○○之母親陳毓惠、乙○○之父親翁天祥、曾曉婷之胞姊曾曉
    涵、曾曉婷之父親曾柯武，指摘乙○○行為不檢等足以毀損
    乙○○名譽之不實事項，或使不特定之多數人得以透過網路
    連結瀏覽附表二編號8 所示之部落格內容，足以毀損乙○○
    之名譽。因認被告丙○○另涉犯刑法第310 條第2 項之加重
    誹謗之犯行等語。
  二按犯罪事實應依證據認定之，無證據不得認定犯罪事實；又
    不能證明被告犯罪者，即應諭知無罪之判決，刑事訴訟法第
    154 條第2 項、第301 條第1 項分別定有明文。再按事實之
    認定，應憑證據，如未能發現相當證據，或證據不足以證明
    ，自不能以推測或擬制之方法，為裁判基礎；苟積極證據不
    足為不利於被告事實之認定時，即應為有利於被告之認定；
    又認定犯罪事實所憑之證據，雖不以直接證據為限，間接證
    據亦包括在內，然而無論直接證據或間接證據，其為訴訟上
    之證明，須於通常一般之人均不致有所懷疑，而得確信其為
    真實之程度者，始得據為有罪之認定，倘其證明尚未達到此
    一程度，而有合理之懷疑存在而無從使事實審法院得有罪之
    確信時，即應由法院為諭知被告無罪之判決，最高法院40年
    臺上字第86號、30年上字第816 號、76年度臺上字第4986號
    判例意旨足資參照。次按刑事訴訟法第161 條已於91年2 月
    8 日修正公布，修正後同條第1 項規定：檢察官就被告犯罪
    事實，應負舉證責任，並指出證明之方法。因此，檢察官對
    於起訴之犯罪事實，應負提出證據及說服之實質舉證責任。
    倘其所提出之證據，不足為被告有罪之積極證明，或其闡明
    之證明方法，無從說服法官以形成被告有罪之心證，基於無
    罪推定之原則，自應為被告無罪判決之諭知（最高法院92年
    台上字第128 號判例亦同此意旨）。
  三本件公訴人認被告涉有刑法第310 條第2 項之加重誹謗罪，
    係以告訴人乙○○之指訴，證人陳毓惠、翁天祥於警詢時之
    證述，被告所傳送如附表二之簡訊或於部落格之留言及被告
    持用之0000000000號行動電話門號於98年9 月5 日迄同年月
    30日之通聯記錄等為其所憑之論據。訊據被告丙○○固供承
    其有傳送如附表二編號1 至3 及編號5 至7 所示之簡訊、上
    網發表如附表二編號4 、8 所示之文章內容之事實，惟矢口
    否認有何加重誹謗之犯行，辯稱：我沒有毀謗之故意，我向
    告訴人追討債務時在部落格上面發現他沒有還錢，還拿那些
    錢去買相機、自行車、電腦、轎車等物，我前夫建議我說告
    訴人交了一個家境好有錢的女朋友，透過這個方法可以讓他
    女朋友知道他的行為，也可以讓他知道我有在注意他的動向
    ，來加速他還我錢，那時候我打給他的女朋友，請他轉告說
    他男朋友有一筆債務問題，她有發簡訊說她不相信他有欠這
    麼大筆的債務，要請我拿出證據，而且我只是將我與告訴人
    之間民、刑事糾紛告知告訴人之女友等人，亦在提醒渠等不
    要為告訴人所蒙騙之事實，此情要非並非不符公益要件，請
    就此部分為被告無罪之判決等語。
  四經本院查：
    (一)按刑法第310 條第2 項之誹謗罪須行為人將足以毀損他人
      名譽之事，著為文字或繪成圖畫，散發或傳布於大眾始足
      當之，如僅告知特定人或向特定機關陳述，即與犯罪構成
      要件不符，本件依原確定判決認定之事實，被告顏某僅將
      妨害蕭女名譽之事，函送主管機關彰化縣政府教育局，係
      向特定機關為陳述，與散發或傳布於不特定之大眾者迴異
      ，自與刑法第三百十條第二項之犯罪構成要件不符，第一
      審適用該法條論罪科刑，顯屬違法。最高法院75年度台非
      字第175 號判決意旨參照。另參以刑法第310 條第1 項為
      普通誹謗罪，第2 項為加重誹謗罪，第2 項加重誹謗罪之
      構成要件與普通誹謗罪一般相同，不過加重誹謗罪以散布
      文字或圖畫為犯前項誹謗罪之方法，因其傳播較普通誹謗
      為易且廣，對被害人之損害自亦為大，故設加重處罰之規
      定，而所謂「散布文字圖畫」，指以文字或圖畫指摘或傳
      述足以毀損他人名譽之事，廣為散發傳布，其方法並無限
      制，如印刷傳單、各處散發，或廣為郵寄，或刊登報紙、
      雜誌，或分散新聞記者均屬之，是以就該罪之構成要件自
      須符合「散布於眾」之要件，始足當之。
    (二)被告自承如附表二所示之簡訊及部落格留言皆為其本人所
      為，惟查如附表二編號1 之簡訊係傳送予告訴人乙○○之
      女友曾筱婷，編號2 之簡訊係傳送予告訴人之母親陳毓惠
      ，編號3 之簡訊係傳送予告訴人之父親翁天祥，編號4 之
      留言係其留言予告訴人之女友曾筱婷之姊曾筱涵，編號5
      之簡訊係傳送予告訴人之父親翁天祥，編號6 之簡訊係傳
      送予告訴人之母親陳毓惠，編號7 之簡訊係傳送予告訴人
      之女友曾筱婷之父親曾柯武，編號9 之留言係留言予告訴
      人之女友曾筱婷之姊曾筱涵，此為被告自承，並有如附表
      二所示之簡訊或留言內容各一份附卷可證（分見他字卷第
      25-26 頁、27頁、29-30 頁、31頁、32頁、33頁、34-35
      頁、36-53 頁、偵卷第59頁）。而其上開開簡訊或留言皆
      為被告傳送或留言特定訊息予特定人，且就其所傳送之內
      容並不盡相同，或係漫罵，或係告知特定事實，縱其內容
      或有誇大或貶損告訴人名譽之事，揆諸前開說明，因與刑
      法第310 條第2 項之犯罪構成要件不符，自不得以該罪相
      繩。
    (三)另按刑法第三百十條第一項之誹謗罪，係以意圖散布於眾
      ，而指摘或傳述足以毀損他人名譽之事為成立要件，是誹
      謗罪之成立，除行為人在客觀上需有指摘或傳述足以毀損
      他人名譽之事實外，尚須行為人在主觀上有毀損他人名譽
      之故意，方具構成要件該當性，而行為人是否具有主觀構
      成要件故意，須依行為當時之具體情況客觀判斷之，倘無
      證據足證行為人係出於惡意之情況下，即應推定其係以善
      意為之，而何謂足以損毀他人名譽之事，則應從一般社會
      之客觀通念就個別事實加以判斷，而非以當事人主觀之感
      受為認定之標準。又按言論自由為人民之基本權利，憲法
      第十一條有明文保障，惟為兼顧對個人名譽、隱私，故設
      有第三百十條第一項及第二項誹謗罪以保護個人法益，但
      為維持言論自由的適度活動空間，於言論人所為之事實陳
      述係真實且與公共利益相關時，基於此際言論自由之保護
      應優先於人格名譽維護之價值權衡，立法者特立有刑法同
      條第三項前段，即對於誹謗之事，能證明其為真實者不罰
      ，此係針對言論內容與事實相符者之保障，藉以限定刑罰
      權之範圍，惟並非謂指摘或傳述誹謗事項之行為人，必須
      自行證明其言論內容確屬真實，始能免於刑責，亦即行為
      人雖不能證明言論內容為真實，但依其所提證據資料，認
      為行為人有相當理由確信其為真實者即不能以誹謗罪之刑
      責相繩，此有大法官會議第五０九號解釋可資參照。查附
      表二編號8 ，被告於其所架設之部落格網站所撰寫之「這
      是什麼世界」之文章，雖係以文字於網站上公開指摘告訴
      人乙○○之言行，惟觀其內容係指摘告訴人不斷的交女朋
      友遊戲人間及與女友發生性關係等情。經查告訴人確係於
      95年9 月後與就讀大學之同學即當時仍有婚姻關係之被告
      丙○○成為男女朋友並多次發生性關係，告訴人於96年間
      與被告分手後，於97年間另交女友林孟慧，於98年間另交
      女友曾筱婷，且告訴人於目前仍在學，尚未畢業等情，業
      據證人即告訴人乙○○於本院審理時證述在卷（見本院
      100 年1 月11日審判筆錄），且告訴人乙○○因與被告丙○○發生性關係而為被告之配偶甲○○提起妨害家庭之告
      訴，亦經法院判決確定在案，均詳如前述。是以就此部分
      被告之留言，或有過度之情緒抒發及貶損告訴人名譽之情
      ，惟依上開客觀事證所證，應認被告確有相當之理由確信
      其所留言為真實，揆諸前開說明，尚屬於言論自由之範疇
      ，自不得以刑法之加重誹謗罪之刑責相繩。
  五綜上所查，本件檢察官所舉被告丙○○加重誹謗之罪嫌，除
    附表二編號1 至3 、5 至6 之簡訊皆為被告傳送予特定之人
    ，而編號4 、9 之部落格留言亦為被告留言予特定之人，而
    與加重誹謗罪之構成要件不符，而被告雖有撰寫附表二編號
    8 之六部落格文章，惟觀其文章之內容核屬言論自由之範疇
    ，亦不得以刑法加重誹謗罪相繩，揆諸前開法律規定及判決
    先例，應認檢察官就被告所犯加重誹謗罪之部分並無充分之
    積極證據，尚無從使本院產生明確有罪之心證，且經本院遍
    查全案卷證，亦不足以認定被告有此部分之犯行，則依據刑
    事訴訟法所揭諸之「無罪推定原則」，自應將疑點利益歸於
    被告，是以就此部分自應為被告丙○○無罪之諭知。
據上論斷，應依刑事訴訟法第299 條第1 項前段、第301 條第1
項，刑法第305 條、第41條第1 項前段，刑法施行法第1 條之1
，判決如主文。
本案經檢察官曾勁元到庭執行職務。
中    華    民    國   100    年    1     月    25    日
                  刑事第五庭法  官  徐文瑞
以上正本證明與原本無異。
如不服本判決應於收受判決後10日內向本院提出上訴書狀，並應
應敘述具體理由。其未敘述上訴理由者，應於上訴期間屆滿後20
日內向本院補提理由書(均須按他造當事人之人數附繕本)「切勿
逕送上級法院」。
                            書記官  桂大永
中    華    民    國   100    年    1     月    25    日

中華民國刑法第305條
以加害生命、身體、自由、名譽、財產之事，恐嚇他人致生危害
於安全者，處 2 年以下有期徒刑、拘役或 3 百元以下罰金。

附表一
  ┌──┬──────┬──────┬──────────────┬──────┐
  │編號│時間（民國）│地 點       │ 簡訊內容                   │被告持有之行│
  │    │            │            │                            │動電話門號  │
  ├──┼──────┼──────┼──────────────┼──────┤
  │ 1  │98年7月19日 │臺北縣○○市│你果然實踐了你說的話，寧可帶│0000000000  │
  │    │凌晨0時8分  │○○路0 段  │任何人也不願意帶我去上課！林│            │
  │    │            │000 巷00弄0 │孟慧真了不起，暴牙果然搞的比│            │
  │    │            │號00樓之0 乙│較爽！你要為我的見不得人，我│            │
  │    │            │○○之住處  │會讓你生不如死！            │            │
  ├──┼──────┼──────┼──────────────┼──────┤
  │ 2  │98年7月19日 │臺北縣○○市│我最討厭你畏畏縮縮的模樣，掐│0000000000  │
  │    │凌晨2時13分 │○○路0 段  │我的時候怎不會留情？我一定會│            │
  │    │            │000 巷00弄0 │想辦法整死你！              │            │
  │    │            │號00樓之0 乙│                            │            │
  │    │            │○○之住處  │                            │            │
  ├──┼──────┼──────┼──────────────┼──────┤
  │ 3  │98年8月10日 │臺北縣○○市│有本事你再去換電話，跟你馬子│0000000000  │
  │    │凌晨0時23分 │○○路0 段  │一起躲起來，你看我會不會派人│            │
  │    │            │000 巷00弄0 │去堵你！再帶你馬子去上課，再│            │
  │    │            │號00樓之0 乙│高調一點！                  │            │
  │    │            │○○之住處  │                            │            │
  ├──┼──────┼──────┼──────────────┼──────┤
  │ 4  │98年8月10日 │臺北縣○○市│你要不要試試看你馬子被人強姦│0000000000  │
  │    │凌晨0時39分 │○○路2 段  │的滋味？你要玩別人老婆你馬子│            │
  │    │            │000 巷00弄0 │也被玩玩看如何？            │            │
  │    │            │號00樓之0 乙│                            │            │
  │    │            │○○之住處  │                            │            │
  ├──┼──────┼──────┼──────────────┼──────┤
  │ 5  │98年9月14日 │臺北縣○○市│你不要自以為是，我也不想跟你│0000000000  │
  │    │20時29分    │○○路0 段  │說話，你不會快活很久，我會讓│            │
  │    │            │000 巷00弄0 │你死的很難看！還有曾筱婷！你│            │
  │    │            │號00樓之0 乙│們不會囂張太久！            │            │
  │    │            │○○之住處  │                            │            │
  ├──┼──────┼──────┼──────────────┼──────┤
  │ 6  │98年8月28日 │不詳處所    │憑啥叫我放過你讓你去逍遙？你│0000000000  │
  │    │17時3分     │            │只要一天不還錢，我不會給你好│            │
  │    │            │            │日子過。你馬子以為還電話我就│            │
  │    │            │            │找不到？兩個白癡！          │            │
  └──┴──────┴──────┴──────────────┴──────┘

附表二
  ┌──┬──────┬──────────────┬─────────────┐
  │編號│時間（民國）│ 方式                       │內容                      │
  ├──┼──────┼──────────────┼─────────────┤
  │ 1  │98年6月20日 │以持有之0000000000行動電話門│小姐：不必打給我，請你朋友│
  │    │凌晨2時15分 │號，傳送簡訊予乙○○之女友曾│乙○○不要嘴巴跟老二那麼賤│
  │    │            │曉婷使用之手機（門號為：    │就好，是不關你事啊，誰叫你│
  │    │            │0000000000）                │是他朋友！你也不是男的！  │
  ├──┼──────┼──────────────┼─────────────┤
  │ 2  │98年8月6日20│以持有之0000000000行動電話門│你兒子都在靠陪女人上床換飯│
  │    │時16分      │號，傳送簡訊予乙○○之母親陳│吃當小狼，你怎把他教成這樣│
  │    │            │毓惠使用之手機（門號為：    │？                        │
  │    │            │0000000000）                │                          │
  ├──┼──────┼──────────────┼─────────────┤
  │ 3  │98年9月7日10│以持有之0000000000行動電話門│妳兒子可以再混蛋一點，不要│
  │    │時34分      │號，傳送簡訊予乙○○之父親翁│以為我不知道他花了什麼錢買│
  │    │            │天祥所使用之手機（門號為：  │啥，交了個有錢馬子就可以不│
  │    │            │0000000000）                │還？還不是靠身體換來！全家│
  │    │            │                            │都不要臉到極點！          │
  ├──┼──────┼──────────────┼─────────────┤
  │ 4  │98年9月9日14│以電腦連線上網，在乙○○女友│…你妹的男朋友，是我的前男│
  │    │時30分      │曾筱婷之姊曾筱涵之無名小站部│友，一個欺騙感情的壞男人翁│
  │    │            │落格（網址為：www.wretch    │浩瑋…騙完我他就劈腿…玩了│
  │    │            │.cc/000000000/00000000）以悄│人家老婆卻把責任推到我身上│
  │    │            │ 悄話方式留言予曾筱         │…他跟前女友沒分手就劈腿你│
  │    │            │涵                          │妹妹了，到時候都只是說人家│
  │    │            │                            │女生主動…他應該沒工作，都│
  │    │            │                            │是花女生的錢…            │
  │    │            │                            │                          │
  ├──┼──────┼──────────────┼─────────────┤
  │ 5  │98年9月16日 │以持有之0000000000之行動電話│我終於見識到你不挑的程度了│
  │    │15時20分    │門號，傳送簡訊至乙○○父親翁│，輔大翁不挑名不虛傳！    │
  │    │            │天祥使用之手機（門號為：    │翁浩委：                  │
  │    │            │0000000000）                │                          │
  ├──┼──────┼──────────────┼─────────────┤
  │ 6  │98年9月28日 │以持有之0000000000之行動電話│陳毓惠：你那人渣兒子在外跟│
  │    │凌晨5時36分 │門號，傳送簡訊至乙○○母親陳│人同居亂花錢…有其母必有其│
  │    │            │毓惠使用之手機              │子，都是混蛋. .           │
  ├──┼──────┼──────────────┼─────────────┤
  │ 7  │98年10月1日 │以持有之0000000000之行動電話│曾先生：…乙○○…他只是個│
  │    │21時23分    │門號，傳送簡訊至乙○○女友曾│自私的人只會把責任推到對方│
  │    │            │筱婷之父曾柯武使用之手機（門│身上…乙○○事個說謊高手…│
  │    │            │號為：0000000000）          │他只是想找個也錢女生交往上│
  │    │            │                            │床而已，並不會付出真心    │
  ├──┼──────┼──────────────┼─────────────┤
  │ 8  │98年9月28日 │以電腦及網路設備連結至其向無│我的同學乙○○上了大學的目│
  │    │12時23分    │名小站所申請帳號「jason928」│標就是一直不斷的交女朋友…│
  │    │            │而架設之不特定人均得觀覽之部│所以他人生的目標就是不斷遊│
  │    │            │落格網站（網址為：http://www│戲人間…它是不是因為有著這│
  │    │            │.wretch                     │樣的信念，所以對對象都不挑│
  │    │            │.cc/blog/000000000）撰寫標題│剔？…這些年來，他實現了他│
  │    │            │為「這是什麼世界」之文章    │的夢想，也慫恿了對方搬出去│
  │    │            │                            │住，當然對於住校來說的他，│
  │    │            │                            │真的很方便，想要臨幸的時候│
  │    │            │                            │就去…                    │
  ├──┼──────┼──────────────┼─────────────┤
  │ 9  │98年10月22日│以電腦連線上網，在乙○○女友│…乙○○這個人…沒錢還不可│
  │    │2時51分     │曾筱婷之姊曾筱涵之無名小站部│恥，但不要不工作只想花女人│
  │    │            │落格（網址為：www.wretch    │錢…                      │
  │    │            │.cc/00000000/00000000）以悄 │                          │
  │    │            │ 悄話方式留言予曾筱         │                          │
  │    │            │涵                          │                          │
  └──┴──────┴──────────────┴─────────────┘